【裁判字號】    99,抗,604
【裁判日期】    990430
【裁判案由】    假處分
【裁判全文】
臺灣高等法院民事裁定                   99年度抗字第604號
抗  告  人  乙○○
上列抗告人因與相對人甲○○間聲請假處分事件，對於中華民國
99年3月29日臺灣桃園地方法院99年度裁全字第35號所為裁定提
起抗告，本院裁定如下：
    主    文
原裁定廢棄。
相對人於原法院之聲請駁回。
聲請及抗告費用由相對人負擔。
    理    由
一、按民事訴訟法第538條規定，於爭執之法律關係，為防止發
    生重大之損害或避免急迫之危險或有其他相類之情形而有必
    要時，得聲請為定暫時狀態之處分。又債權人聲請定暫時狀
    態之處分，依同法第538條之4準用第533條、第526條規定，
    應就其請求及假處分之原因加以釋明，且兩者缺一不可。前
    開釋明如有不足，而債權人陳明願供擔保或法院認為適當者
    ，法院始得定相當之擔保，命供擔保後為假處分。若債權人
    就其請求及假處分之原因絲毫未予釋明，法院即不得命供擔
    保後為定暫時狀態之處分。而所謂「爭執之法律關係，有定
    暫時狀態之必要者」，係指因避免重大損害或其他情事，有
    就爭執之法律關係，定暫時狀態之必要而言。此必要之情事
    即為假處分之原因，苟由聲請假處分之人提出相當證據以釋
    明其存在，即有就爭執之法律關係定暫時狀態之必要。是定
    暫時狀態假處分之聲請人，除應釋明與債務人間有爭執之法
    律關係外，尚應提出有何防止發生重大之損害或避免急迫之
    危險或有其他相類之情形而有必要定暫時狀態處分之原因並
    釋明之。於其釋明有所不足時，法院方得斟酌情形，依債權
    人供擔保以補釋明欠缺之陳明，酌定其擔保金額，准為定暫
    時狀態之假處分。若法院認供擔保仍不足補釋明之欠缺，非
    不得駁回其定暫時狀態假處分之聲請（最高法院94年度台抗
    字第792號裁判意旨參照）。又就爭執之法律關係定暫時狀
    態，雖非以保全強制執行為目的之保全程序，但亦非確定私
    權之訴訟程序，故聲請定暫時狀態之權能，於該程序僅能形
    式審查其是否存在，不得實體審認該權能是否確實存在。
二、本件相對人聲請意旨略以：抗告人於民國99年3月1日向伊騙
    取伊所簽發如原裁定附表所示支票4紙（下稱系爭支票），
    經伊催討不還，為防止抗告人持系爭支票向付款人提示或轉
    讓第三人，爰依民事訴訟法第538條規定，聲請本件假處分
    ，且願供擔保以補釋明之不足等語。原法院認無不合，乃裁
    定准許相對人以新台幣80萬元為抗告人供擔保後，抗告人就
    系爭支票於本案判決確定前不得向付款人請求付款或轉讓與
    第三人，並應將系爭支票交由執行人員記載此項事由。
三、本件抗告人抗告意旨略以：相對人所陳遭伊騙取系爭支票及
    催討不還等節並非真實，況於接獲原裁定前，伊已將系爭支
    票交付第三人樊尚文等人，現伊並未持有系爭支票，自已無
    從定暫時狀態，相對人之聲請顯無理由等語。
四、經查，相對人主張抗告人向伊騙取伊所簽發之系爭支票，經
    伊催討仍未獲置理不還，並提出支票明細、受理刑事案件報
    案三聯單（見原法院卷第5、7頁），自形式上觀察，得認相
    對人就定暫時狀態假處分本案請求已為相當之釋明。抗告意
    旨辯稱：相對人所陳遭伊騙取系爭支票及催討不還等節並非
    真實等語，縱然屬實，亦係有待本案解決之問題，依上開說
    明，非本件定暫時狀態假處分程序所得加以審究，是此部分
    所辯，並非可採。
五、次查，相對人所提出之民事假處分聲請狀固載有「為防止抗
    告人持該支票向付款人提示或轉讓第三人」等語，惟原法院
    裁准假處分後，相對人並未以之向原法院供擔保聲請強制執
    行，此有本院向原法院民事執行處及相對人查詢之公務電話
    紀錄可稽(見本院卷第9、10頁)；且依抗告人所提抗告狀觀
    之(繕本已由原法院於99年4月17日送達相對人)，抗告人既
    知該假處分裁定，且已將系爭支票轉讓第三人樊尚文等人(
    見本院卷第6頁)，則相對人縱再以原裁定供擔保向原法院聲
    請強制執行，亦無法達其保全目的。是依上揭規定，相對人
    所提本件假處分之聲請，已難防止抗告人將系爭支票轉讓第
    三人，原法院未及詳查，遽以裁定准予定暫時狀態假處分，
    自有違誤，應由本院廢棄原裁定而更為裁定如主文第二項所
    示。
六、據上論結，本件抗告為有理由，爰裁定如主文。
中    華    民    國    99    年    4    月     30    日
                  民事第十庭
                      審判長法  官  黃豐澤
                            法  官  吳謀焰
                            法  官  林麗玲
正本係照原本作成。
本裁定除以適用法規顯有錯誤為理由外，不得再抗告。如提起再
抗告，應於收受後10日內委任律師為代理人向本院提出再抗告狀
。並繳納再抗告費新台幣1000元。
中    華    民    國    99    年    4    月     30    日
                              書記官  李明昇

司法院資訊處製作；財團法人民間司法改革基金會備份。
